最高法院刑事判決　　　　　　九十六年度台上字第三七五二號
上　訴　人　甲○○
上列上訴人因強盜案件，不服台灣高等法院高雄分院中華民國九
十六年四月三十日第二審判決（九十六年度上訴字第四七四號，
起訴案號：台灣高雄地方法院檢察署九十五年度偵緝字第二二六
一號），提起上訴，本院判決如下：
    主  文
原判決撤銷，發回台灣高等法院高雄分院。
    理  由
本件原判決認定上訴人甲○○有原判決事實欄所載，與嚴森（另
經原審法院判處強盜罪刑確定）於民國九十四年十二月十三日晚
上十時許，共同攜帶兇器電擊棒前往嚴明（即嚴森之弟）位於高
雄縣鳳山市住處（下稱嚴明住處），強盜嚴明之財物｛新台幣（
下同）五百萬元，以銀行存款七十九萬元並開立總金額四百二十
一萬元之本票四紙充之｝及得取財產上之不法利益（就嚴明所有
位於高雄市○○○路之不動產為抵押權之設定，及就嚴明住處之
不動產為抵押權之設定未遂）；且與嚴森、倪錦文、吳秀聲、黃
武德（以上三人均另經原審法院判處共同行使偽造私文書罪刑確
定）、江光權（另案通緝中）在嚴明住處，共同持電擊棒電擊嚴
明，使彼倒地受傷，又以塑膠繩綑綁陳秀杏（即嚴明之配偶）手
腳，致彼手腕受傷，且將彼等押至該處二樓房間內，剝奪彼等之
行動自由。至同年月十四日上午八時三十分許，由上訴人、倪錦
文、吳秀聲、江光權留守看管；黃武德則駕車搭載嚴森前往申辦
嚴明之印鑑證明，之後再委請不知情之代書吳利國就嚴明住處及
位於高雄市○○○路之房地申辦抵押權登記（嚴明住處部分未完
成登記），復前往銀行詐領嚴明之存款等情，並以第一審誤認倪
錦文、吳秀聲、黃武德亦為強盜之共犯，有所未洽，因而撤銷第
一審之判決，改判依想像競合犯及行為時刑法所定連續犯、牽連
犯之例，從一重論處上訴人共同攜帶兇器強盜（累犯）罪刑，固
非無見。
惟查有罪判決書之事實，為適用法令之準據，法院應翔實記載，
然後於理由內逐一說明其憑以認定之證據。倘若事實之認定與理
由之說明不相一致；或理由之說明前後不一，均屬判決理由矛盾
之當然違背法令。經查：（一）原判決事實欄記載上訴人與嚴森
、倪錦文、吳秀聲、黃武德、江光權基於傷害、妨害行動自由、
強盜、行使偽造私文書、行使使公務員登載不實之文書之犯意聯
絡，而為本件犯行等情（見原判決第二頁倒數第五行至第三頁第
二行）；但理由欄卻謂上訴人就強盜罪部分，僅與嚴森有犯意聯
絡，而論處上訴人與嚴森就強盜罪部分為共同正犯（見原判決第
十七頁第三行）。對於強盜罪部分，上訴人究與何人具犯意聯絡
？事實之認定與理由之說明，已有出入。（二）行為時刑法所定
連續犯，係指有數個獨立之犯罪行為，基於一個概括的犯意，反
覆為之，而觸犯同一性質之數罪名者而言；倘該項犯罪，係由行
為人以單一行為接續進行，則屬接續犯，為包括的一罪，而非連
續犯。原判決對於行使偽造私文書及行使使公務員登載不實之文
書部分，事實欄記載上訴人與嚴森等人係共同基於概括犯意而為
（見原判決第二頁倒數第三至四行、第四頁第十一至十三行）；
但理由欄卻將之評價為接續犯之實質上一罪（見原判決第十七頁
倒數第二行至第十八頁第二行），該部分事實之認定與理由之說
明，顯有齟齬。（三）原判決事實欄就嚴森持嚴明之印鑑章及存
摺向銀行詐領存款部分（即原判決事實二(三)部分），僅記載係嚴
森自行基於意圖為自己不法所有之概括犯意所為（見原判決第五
頁倒數第七至八行）；但理由欄卻謂上訴人與倪錦文等人，就該
部分與嚴森有犯意聯絡與行為分擔，亦為詐欺取財罪之共同正犯
（見原判決第十七頁第三至五行），該部分亦有事實與理由矛盾
之違誤。（四）原判決理由欄對於上訴人共同剝奪嚴明、陳秀杏
之行動自由部分，初謂：上訴人妨害嚴明之行動自由，係遂行其
強盜犯行之一部，無另成立妨害自由罪之餘地，僅就其剝奪陳秀
杏行動自由部分，成立刑法第三百零二條之罪等語（見原判決第
十七頁第九至十三行）。但嗣於論罪之際，則說明上訴人所犯行
使偽造私文書罪及行使使公務員登載不實之文書罪部分，應依想
像競合犯之例從一重論以行使偽造私文書罪；又上訴人所犯強盜
、傷害、行使偽造私文書及詐欺取財各罪間，有手段、目的之牽
連關係，應依行為時刑法牽連犯之規定，從一重論以強盜罪（見
原判決第十八頁第八至十、十七至二十行），對於上訴人剝奪陳
秀杏行動自由部分所犯之罪，漏未論列。該部分理由之說明前後
矛盾，併有已受請求事項未予判決之違背法令。上訴人上訴意旨
指摘原判決違背法令，尚非全無理由，應認原判決有撤銷發回更
審之原因。至原判決理由三不另為無罪諭知部分，基於審判不可
分原則，應併予發回。
據上論結，應依刑事訴訟法第三百九十七條、第四百零一條，判
決如主文。
中　　華　　民　　國　九十六　年　　七　　月　 十二 　日
                      最高法院刑事第八庭
                          審判長法官  陳　正　庸
                                法官  賴　忠　星
                                法官  林　開　任
                                法官  林　立　華
                                法官  吳　　　燦
      本件正本證明與原本無異
                                      書  記  官
中　　華　　民　　國　九十六　年　　七　　月　 十七 　日
                                                Ａ
